【裁判字號】    97,訴,1242
【裁判日期】    990407
【裁判案由】    侵權行為損害賠償
【裁判全文】
臺灣臺南地方法院民事判決              97年度訴字第1242號
原      告  己○○
訴訟代理人  王建強律師
            李育禹律師
            蔡文斌律師
上  一  人
複  代理人  陳欣怡律師
原      告  壬○○○
                      層之1
            戊○○
            丙○○○
            辛○○
            庚○○
前列五人共同
訴訟代理人  王建強律師
            李育禹律師
            王盛鐸律師
            蔡文斌律師
上  一  人
複 代理人   陳欣怡律師
被      告  乙○○
            丁○○
上列被告因毀損案件，原告提起侵權行為損害賠償刑事附帶民事
訴訟，經本院刑事庭裁定移送（96年度附民字第201號），本院
於民國99年3月23日言詞辯論終結，判決如下：
    主    文
被告乙○○應給付原告新臺幣肆拾玖萬伍仟捌佰元及自民國九十
八年一月二十一日起，按年息百分之五計算之利息。
原告其餘之訴駁回。
訴訟費用由被告乙○○負擔六分之一；餘由原告負擔。
本判決原告勝訴部分於原告以新臺幣壹拾柒萬元為被告乙○○供
擔保後，得假執行。
原告其於假執行之聲請駁回。
    事實及理由
一、按訴狀送達後，原告不得將原訴變更或追加他訴。但經被告
    同意者不在此限。被告對於訴之變更或追加無異議而為本案
    之言詞辯論者，視為同意變更或追加。民事訴訟法第255條
    第1項第1款及第2項分別定有明文。查本件原告民國98年10
    月25日起訴時僅列己○○為原告，嗣於98年1月16日具狀追
    加壬○○○、戊○○、丙○○○、辛○○、庚○○為原告，
    被告二人表示對於原告之追加無意見，並為本案之言詞辯論
    （本院卷，第59頁），則本件原告追加壬○○○、戊○○、
    丙○○○、辛○○、庚○○為原告，於法並無不合，合先敘
    明。
二、原告起訴主張：
  (一)被告乙○○與訴外人葉敏莉合夥於95年3月31日以葉敏莉
      名義向鈞院投標，以新臺幣（下同）1,442萬元標得臺南
      市○○區○○段590、594-2、595-2地號土地及地上649、
      650建號建物，原欲投資轉賣套利，後續土地開發及行銷
      則由被告乙○○負責。嗣後被告乙○○及葉敏莉發現上開
      590及595-2地號土地上有1棟未保存登記建物（門牌號碼
      ：臺南市○○區○○街3段12號，含三合院及鐵棚，三合
      院面積為414.35平方公尺，鐵棚面積為144. 41平方公尺
      （以下簡稱系爭三合院及鐵棚），為訴外人蔡心傳所起造
      ，蔡心傳於88年4月1日死亡，原告己○○、壬○○○、戊○○、丙○○○、辛○○、庚○○為其繼承人，故系爭三
      合院及鐵棚為原告等6人所有。前經鈞院以95年11月6日南
      院慧94執迅字第20569號函告葉敏莉：「原債務人所有台
      南市○○段590地號、595-2地號土地上有第三人占用之古
      厝及倉庫，此部分土地於查封時既遭他人占用，債務人未
      現實占用，依拍賣公告所載『拍定後，按債務人占有現況
      點交』，自不負點交之責，惟買受人仍得依民法767條主
      張無權占有者拆屋還地，請查照。」，葉敏莉遂於95年11
      月9日，具狀向本院訴請本件原告己○○等6人拆屋還地，
      惟被告乙○○因民事訴訟遲遲未有結果，且其借款利息壓
      力沈重，竟自作主張，於96年5月30日上午6時許，僱用知
      情之被告丁○○拆除毀壞系爭建築物之一部，共計接續施
      工2日，復基於同一毀棄損壞之犯意，於96年6月19日上午
      9時許，接續僱用不知情之李瑞一拆除剩餘之建築物，造
      成原告嚴重之損失。
  (二)原告被毀損之三合院房屋，面積廣達414.35平方公尺，有
      紀念性之價值，各類建材及傢俱，全遭被告毀損搬遷一空
      。鐵棚面積144.41平方公尺，被拆除後之鐵架價值不菲，
      亦全遭被告盜賣。爰依侵權行為法律關係提起本件訴訟。
      並聲明：1.被告應連帶給付原告2,668,068元及自起訴狀
      繕本送達翌起至清償之日止，按年息5%計算之利息。2.訴
      訟費用由被告負擔。3.願供擔保請准宣告假執行。（原告
      於起訴時原求聲明：被告應連帶給付原告300萬元及自96
      年5月30日起至清償日止，按年息百分之5計算之利息，嗣
      於本院98年12月22日言詞辯論期日減縮聲明如上）。
三、被告乙○○則以：本件原告請求過高，所拆除之三合院損害
    應以該房屋之報稅現值495,800元計算云云資為抗辯。並聲
    明：1.原告之訴駁回。2.訴訟費用由原告負擔。
四、被告丁○○則以：我只是奉被告乙○○之命令前往拆除。原
    告一直無法舉證對被拆除的房屋有所有權。訴外人蔡金堂在
    現場告訴我說，土地已經被被告乙○○買走說拆除沒有問題
    ，然原告到現場阻止，我才知道有糾紛。被告乙○○有要求
    他們拿文件出來，但是原告遲遲無法拿出文件，所以我才繼
    續拆除云云資為抗辯。並聲明：1.原告之訴駁回。2.訴訟費
    用由原告負擔。
五、兩造不爭執事項：（本院卷，第142頁）
  (一)被告乙○○與訴外人葉敏莉合夥於95年3月31日，以訴外
      人葉敏莉名義向本院投標，以14,420,000元得標買受坐落
      臺南市○○區○○段590、594-2、595-2地號土地及地上
      建號649、650號建物。
  (二)坐落臺南市○○區○○段590、595-2地號土地上，當時存
      有未保存登記建物即門牌號碼臺南市○○區○○街3段12
      號之三合院及鐵棚，其中三合院面積為414.35平方公尺，
      鐵棚面積為144.41平方公尺。94年度執字第20529拍賣條
      件九註明「系爭建物有部分佔用鄰地同段地號590號、
      590-2 地號土地分別係第三人己○○與黃魁等五人所有，
      佔用使用法律關係不明，若遭鄰地所有權人請求拆屋還地
      與本院權責無涉」。
  (三)被告乙○○於96年5月30日上午6時許，僱用被告丁○○開
      始拆除上開三合院及鐵棚，共計接續施工2日，復於96年6
      月19日上午9時許，接續僱用訴外人丁○○拆除剩餘之建
      築物。
  (四)被告乙○○本院刑事庭96年度訴字第1401號以毀損罪判處
      有期徒刑六月，如易科罰金以新臺幣壹仟元折算一日，嗣
      經上訴臺灣高等法院臺南分院刑事庭駁回上訴而告確定。
  (五)被告丁○○應受毀損案件，經臺灣臺南地方法院檢察署檢
      察官提起公訴，嗣經本院刑事庭以97年度訴字第2189號判
      決無罪，並經台灣高等法院台南分院以98上訴字916號案
      件駁回上訴而告確定。
  (六)以上事實，業據原告提出現場照片7幀（本院卷，第113-
      115頁）為證，並據本院依職權調取95年度重訴字第267號
      民事卷、94年度執字第20569號執行卷、臺灣高等法院臺
      南分院97年度上訴字第1011號及98上訴字916號刑事歷審
      卷核閱無訛，復為兩造所不爭，應堪信為真實。
六、本件經協商並簡化爭點，確認兩造爭執事項如下（本院卷，
    第142-143頁）：原告是否受有1.三合院毀損2,668,068元整
    、2.三合院內動產損害1,526,500元、3.修繕費用56,515元
    （須再加計修繕工資4,500元）等項之損害，而應由被告二
    人連帶負賠償責任？
七、茲就上開兩造爭執事項，分述本院得心證理由如下：
  (一)、被告乙○○部分：
    1.查系爭三合院為原告之被繼承人蔡心傳所有，蔡心傳於88
      年4月1日死亡，現由原告等6人繼承其所有權，有繼承系
      統表可稽（本院卷，第37頁），且據訴外人即被告己○○
      之合夥人葉敏莉於前案具狀陳明在卷（本院96年度重訴字
      第267號卷，第57頁）。又系爭臺南市○○街○段12號之房
      屋稅，94、95間納稅義務人分別為蔡心傳及己○○、水電
      費用89年、90年間係由己○○負擔，有房屋稅單2紙、台
      灣電力公司收據3紙可參（本院檢察署96年度他字第2388
      號卷刑事偵查卷，第66-67、70頁），足認原告主張系爭
      三合院之原始起造人為蔡心傳，嗣由原告等人繼承，於遭
      被告拆除前應係原告6人所有等語，應屬信而有徵，足堪
      採憑。
    2.次查，本院民事執行處曾以95年11月6日南院慧94執迅字
      第20569號函告葉敏莉：「原債務人所有台南市○○段590
      地號、595-2地號土地上有第三人占用之古厝及倉庫，此
      部分土地於查封時既遭他人占用，債務人未現實占用，依
      拍賣公告所載『拍定後，按債務人占有現況點交』，自不
      負點交之責，惟買受人仍得依民法767條主張無權占有者
      拆屋還地，請查照。」，葉敏莉遂於95年11月9日具狀向
      本院訴請原告己○○等6人拆屋還地，有本院民事執行處
      95年度執字第20569號執行卷及本院95年度重訴字第267號
      民事卷可參。原告己○○之合夥人葉敏莉復於本院刑事庭
      審審理及偵查中證稱，伊於法院點交時發現後面有一個三
      合院房屋（即系爭三合院），法院並未將該三合院點交予
      伊，而要伊去訴請拆屋還地（本院檢察署96年度他字第
      2388號刑事偵查卷，第118頁、本院96年度訴字第1401號
      刑事一審卷，第63頁）；又伊收到本院民事執行處95年11
      月6日南院慧94執迅字第20569號函後，有告知被告乙○○
      ，並和被告乙○○商討後續處理方法，伊堅持要提出民事
      訴訟，後來被告乙○○也同意，而且律師費用是被告乙○○負擔等語（本院檢察署96年度他字第2388號刑事偵查卷
      ，第187頁、本院96年度訴字第1401號刑事一審卷，第64
      頁），而嗣後葉敏莉亦於95年11月9日具狀向法院提出民
      事訴訟，請求被告己○○及蔡心傳之繼承人拆除上三合院
      及鐵棚，已如上述。則葉敏莉於收到本院民事執行處上開
      函文之後，顯有告知被告乙○○該函文之內容，並共商應
      對措施，則被告顯然知悉系爭三合院及鐵棚並非在點交範
      圍內，其竟雇工將系爭三合院及鐵棚拆除，其有侵害原告
      系爭三合院及鐵棚所有權之侵權行為之故意，至為明確。
    3.按「因損壞他人房屋負損害賠償責任時，如該房屋已被全
      部拆除，其回復原狀即顯有重大困難，被害人自得請求金
      錢賠償其損害。」（最高法院26年上字第515號判例參照
      ）。本件原告所有之系爭三合院及鐵棚既經被告乙○○雇
      工拆除，其回復原狀即顯有重大困難，原告自得請求金錢
      賠償其損害。復按物因侵權行為而受損害，請求金錢賠償
      ，其有市價者，應以請求時或起訴時之市價為準。蓋損
      害賠償之目的在於填補所生之損害，其應回復者，並非「
      原來狀態」，而係「應有狀態」，應將損害事故發生後之
      變動狀況考慮在內。故其價格應以加害人應為給付之時為
      準，被害人請求賠償時，加害人即有給付之義務，算定被
      害物價格時，應以起訴時之市價為準，被害人於起訴前已
      曾為請求者，以請求時之市價為準。惟被害人如能證明在
      請求或起訴前有具體事實，可以獲得較高之交換價格者，
      應以該較高之價格為準。因被害人如未被侵害，即可獲得
      該項利益也（最高法院64年第6次民庭庭推總會決議）。
    4.查系爭三合院及鐵棚業經被告乙○○拆除而不存在，被告
      乙○○回復之既有重大困難，原告自得請求金錢賠償。本
      件經原告聲請以系爭三合院及鐵棚拆除時之照片，送請兩
      造所同意之鑑價單位富鴻不動產估價師事務所（本院卷，
      第90頁）評估結果，系爭三合院及鐵棚起訴時即96年10月
      26日之成本價格為2,567,094元，有鑑定報告書一份及富
      鴻不動產估價師事務所99年1月22日富師估南字第9807020
      1-1號函（本院卷，第215～217頁）可證。惟查：(1)「（
      系爭三合院及鐵棚）沒有人居住，且荒廢很久」、「（系
      爭三合院）部分房屋屋頂已經不見了，部分房屋屋頂仍然
      存在，但是天花板也已經掉下來了，且沒有水、電，因為
      我們要進去該地時，很暗，找不到開關，也沒有看到水龍
      頭，所以我認為沒有水電。」等情，業據證人葉敏莉於本
      院刑事庭審理時證述明確（本院96年度訴字第1401 號刑
      事一審卷，第65、66頁），且依被告所提出拆除前之照片
      42張（本院96年度訴字第1401號刑事一審卷，第23~43頁
      ）以觀，可清楚得知，系爭三合院及鐵棚均無人居住，門
      前零落散置垃圾及廢棄物，窗戶未置上窗框，且玻璃破損
      ，木板門上黏貼裝飾之木皮掉落，只關閉約四分之三，屋
      內任意推置雜物及機具，牆壁及地板毀損，屋頂上掛著掉
      落之天花板，廁所內蛛網叢生，整體情況極為蕭條、破敗
      ，足認證人葉敏莉所證非虛。以如此破敗、老舊之建築物
      ，是否尚有鑑定報告書所指稱之2,567,09 4元之價值，則
      不無可疑。(2)鑑定人即出具上開鑑定報告書之甲○○估價
      師到院陳稱：「評估過程，我使用的是成本法，所以有的
      房子不論客觀條件為何，我們都用成本法計算。我有扣掉
      折舊的部分。」、「成本法講的是價格當時的情況，扣掉
      他的折舊及其他扣除項目，房子現在在估價格日期的價格
      ，目前我們在技術規則規定，我們就是要列這些項目。」
      、「（有無去評估那樣的房子市價多少錢？）我沒有去附
      近探訪過純粹建物的部分。我都是用我的公式在計算。我
      估算的是系爭土地上重新再重建建物的價格。」、「（系
      爭三合院）磚造的部分，我們磚造用最高是因為裡面是用
      原木（杉）製造，這些單價是不包括裝潢及室內設施設備
      ，所以我們也把裝潢及室內設施作為考量。」（本院卷，
      第236-238頁）等語，可知鑑定人鑑定系爭三合院及鐵棚
      係採成本法並扣除折舊，鑑定人並未採過附近建物之價
      格，僅憑公式（本院卷，第243頁）得出鑑價結論；鑑
      定人係參考臺南市地價調查用建築物改良標準單價表中有
      關磚造建物之單價6,000~9, 000元，並採用其最高者
      9,000元鑑定；鑑定人並把裝潢及室內設施作為鑑價之
      考量；(3)然損害賠償之目的在於填補所生之損害，其應回
      復者，並非「原來狀態」，而係「應有狀態」，應將損害
      事故發生後之變動狀況考慮在內。鑑定人甲○○係以系爭
      三合院及鐵棚之改建成本即所謂之成本法，套用公式，估
      算其價值，則本件鑑定報告認系爭三合院及鐵棚經估價為
      2,567,094元，即為重建之價格，亦即系爭三合院及鐵棚
      回復「原來狀態」而非「應有狀態」之價格，自與上述最
      高法院損害填補原則相違，其鑑定結論，要難採信。
      (4)上開鑑定報告就三合院及鐵棚竟分別引用臺南市地價調
      查用建築物改良標準單價表中有關磚造建物之單價
      6,000~9,000元，採用其最高者9,000元及鋼鐵造價格8,00
      0-10,000元，採用中間值9,000元估算其價值。查臺南市
      政府地價調查用建築物改良物標準單價表是「地價人員（
      地政事務所）在查估土地公告現值拆算建物成本用的」等
      情，業據鑑定人甲○○陳稱在卷（本院卷，第237頁），
      本件並非「查估土地公告現值拆算建物成本」之情形，無
      適用臺南市地價調查用建築物改良標準單價表之餘地，鑑
      定報告逕予引用以作為鑑價之基準，自非妥適。(5)系爭三
      合院內部雜亂、外部老舊、破敗，已如上述，實無法看出
      有何有價值之裝潢及室內設施，本件鑑定證人甲○○竟陳
      稱其將裝潢及室內設施列作鑑價結果之考量，自難期鑑價
      結果正確。(6)末查，一般估價原則是以市場比較法為主體
      ，並以原價法及收益還原法做適當修正，以期估價之誤差
      為最小。本件鑑定人甲○○陳稱其並未探訪過附近（相同
      或類似條件）建物之價格，則其所為鑑價之結論恐有所缺
      失，自不待言。又在一定條件下，供給大於需求，價格下
      跌；反之，則價格上升，此乃經濟學上供給、需求決定市
      場價格之法則。另估算不動產之價格，除不動產本身之主
      觀因素（如不動產之年份、建材、面積、坐落環境等）外
      ，尚有不動產之客觀因素（如是否能辦理登記，佔用基地
      是否有合法權源）。系爭三合院及鐵棚為未辦保存登記建
      物，其坐落臺南市○○段590、595-2地號基地，業據本院
      民事執行處以94年度執字第20569號拍賣，並由訴外人葉
      敏莉買受在案，有上開執行卷可資佐憑，系爭三合院及鐵
      棚未在拍賣範圍，業據訴外人葉敏莉以本件原告等6人為
      被告，提起拆屋還地案件，本由本院民事庭以95年度重訴
      字第267號受理在案，因被告乙○○非法拆除系爭三合院
      及鐵棚，訴外人葉敏莉乃撤回該95年度重訴字第267號民
      事案件而結案。則系爭三合院及鐵棚既坐落於業經拍賣之
      土地上，又為訴外人葉敏莉拆屋交地之標的，其是否有坐
      落基地之合法權源，是否將因拆屋交地案件之判決結果而
      遭拆除，均在未定之天，衡諸常情，除有特殊考量（如該
      房屋坐落基地之地主，為免拆屋交地訴訟案件，曠日廢時
      ，予以購買）外，其購買者幾希，購買者幾希之不動產，
      回歸到經濟學上供給、需求法則，自不可能價昂。申言之
      ，以此種客觀因素不確定之建物，估算其價格時，自不能
      與市面上無訴訟案件繫屬法院，產權清楚之不動產等同視
      之。本件鑑定報告並未考慮本院所臚列之上開重大影響價
      格之因素，僅生硬地以臺南市政府地價調查用建築物改良
      物標準單價表為參考基準，套入既定之公式，其得出之鑑
      定結論，自欠客觀並有失公允，亦難作為本件損害之認定
      依據。
    5.末按非主物之分，常助主物之效用，而同屬一人者，為從
      物；主物之處分及於從物，民法第68條第1、2項定有明文
      。系爭鐵棚緊臨系爭三合院而建，四周並無門壁，並作為
      倉庫使用，其係依附於系爭三合院以助其效用，未具獨立
      性之次要建物，實為系爭三合院之從物，至為明確。系爭
      三合院95年度之課稅現值為495,800元，有房屋稅繳款書
      可參（本院檢察署96年度他字第2388號刑事偵查卷，第70
      頁），其課稅建物之門牌號碼固為臺南市○○區○○里○○路○段68-5號之系爭三合院，系爭鐵棚又因係系爭三合
      院之從物，未有獨立之門牌號碼及課稅資料，則系爭鐵棚
      價值應依附於系爭三合院，而無法單獨計算。上開鑑定報
      告將系爭三合院及鐵棚分為數獨立部分，各部分單獨鑑定
      其價值，顯係忽略系爭鐵棚作為從物之從屬性，並無可採
      。本院審酌系爭三合院之內部陳設雜亂、外部老舊、破敗
      ，及坐落於業經拍賣之土地上，又為訴外人葉敏莉拆屋交
      地之標的等情，認本件被告乙○○僱工拆除系爭三合院及
      鐵棚，造成原告等人之損害以495,800元計算，始為合理
      。逾此部分之請求，尚嫌過高，洵非正當。被告乙○○抗
      辯，富鴻不動產之鑑定價格過高，本件之損害應以課稅現
      值即495,800元計算等語（本院卷，第193頁），應可採憑
      。
  (二)、被告丁○○部分
    1.被告乙○○於偵查中證稱：「我沒有告訴被告丁○○建物
      是別人的；我有拿法院的點交公文、法拍公告、權狀影印
      本、法拍標單的影印本地籍圖給被告看」等語（本院檢察
      署96年度他字第2388號刑事偵查卷偵查他卷，第117頁、
      本院檢察署96年度偵續字第145號刑事偵查卷第89頁）；
      復於刑事庭審理時證述：「當初在拆房子的時候，我把所
      有法院點交法拍的公告資料，法院執行命令還有土地權狀
      ，還有我跟葉敏莉合夥的關係及其他一些證物，我都有跟
      你（即被告丁○○）表明，我是有產權的，這個案子是法
      院有點交的案件，所以請你把房子拆掉，但是因為有人去
      報案，也有請警察來，我擔心派給你的工作你不去做，所
      以我有寫切結書（即委託書）給你，保證這個案子如果有
      法律關係是我的責任，你是被僱的關係，…包括當初報案
      的己○○說我是現行犯，要叫警察抓我，警察也沒有辦法
      處理…；我怕他（即被告丁○○）對整個事情案件不瞭解
      ，工作就放著，我就委任切結給他，如果有法律責任我來
      處理；（我拿這些資料給被告丁○○看）因為他（即被告
      丁○○）認為有爭議，有問題，他就停下來（不拆）了，
      我要證明我是地主、是屋主，證明我是產權所有人…」等
      語（本院97年度訴字第2189號刑事一審卷，第57至58、60
      、66至67頁）。足認被告丁○○一開始經原告己○○制止
      後，確曾擔心如產權有問題，繼續拆除可能影響其自身權
      利或捲入他人法律糾紛，亦即倘被告乙○○確無產權，伊
      即不願意繼續拆除，惟因雇主即被告乙○○不僅有拿出所
      有法院拍賣資料及土地所有權狀予被告丁○○及到場警員
      看，復主動開立委託書向被告丁○○表明其確實具有拆除
      權利，且表明將承擔一切法律責任，而被告丁○○既係受
      人委託雇用且並非熟習法律之人，其對於上開三合院及鐵
      棚究屬何人所有，並無判斷之能力，故被告丁○○最後雖
      同意繼續拆除，然尚難以此逕認被告丁○○主觀上已預見
      將會拆除到被告乙○○以外之人所有之建物及物品。
    2.再者，依證人即到場處理之警員吳明旺於刑事庭審理時證
      稱：「己○○來報案時，我馬上隨著他一起去，差不多7
      點多到現場，現場很混亂，我有請己○○先生去拿資料，
      拿證明文件證明這房子是不是他可以處理，或是可為代表
      之人，可是他沒有提出證明文件；己○○跟我去派出所做
      受理報案紀錄，乙○○沒有跟我到派出所寫職務報告，我
      沒有叫乙○○等人離開，因為他們在現場那裡是廣場可以
      留在那邊」等語（本院97年度訴字第2189號刑事一審卷，
      第91-92、94-95、97頁）。且依證人即原告己○○之姪子
      蔡金堂於偵查中證稱：「我看到有人拆我祖厝，我通知己○○到現場，管區也有來，請管區依現行犯處理，管區沒
      有依現行犯處理，我就與己○○及乙○○在那邊討論房子
      可否拆，管區說己○○必須提出所有權證明，己○○就去
      拿了」等語（本院檢察署97年度偵續一字第13號刑事偵查
      卷，第24頁）；再於刑事庭審理時證稱：「己○○差不多
      7 點多去報警的，警察隔不久就到了，吵了很久沒有結果
      ，乙○○有拿1份文件給警察看，警察叫己○○趕快去拿
      文件，被告丁○○當時一直坐在怪手駕駛座上；當天好像
      下午有看到己○○，我早上沒有再看到己○○，因為我回
      到店裡工作，我還要送便當出去外面，我並不是一直在店
      內，我回到店內之後就忙我的工作了」等語（本院97年度
      訴字第2189號刑事一審卷，第108、109、111、116頁）。
      參佐原告己○○於偵查中所證：「我當天早上8點半後離
      開，我回到現場11點，結果倉庫及建物都被拆除，我離開
      現場有原因的，因警員要我出具證明，我去找律師找所有
      權相關證明」等語（本院檢察署97年度偵續一字第13號刑
      事偵查卷，第23頁）。可知原告己○○雖有報警前往現場
      處理，然因未攜帶任何產權證明文件，到場之警員吳明旺
      遂請原告己○○儘快提出證明，原告己○○並隨同警員吳
      明旺前往警局製作報案紀錄。是時警員即證人吳明旺當時
      既猶任令被告乙○○、被告丁○○等人留在現場，則以被
      告丁○○當時均一直坐在怪手駕駛座上，並未參與原告己○○、被告乙○○及證人吳明旺之討論，且其乃係當天始
      臨時受僱於乙○○之人，對於上開三合院及鐵棚之產權爭
      議本即不甚明瞭，且依原告己○○上開證述，原告己○○
      自離開迄至返回現場，確實歷經數小時之久，而此段期間
      亦無任何人再去警告被告乙○○或被告丁○○等人不得施
      工，被告丁○○因此質疑原告己○○是否確實具有上開三
      合院及鐵棚之所有權，並聽從持有法院拍賣文件、土地所
      有權狀並出具委託書之乙○○之指示，繼續拆除上開三合
      院及鐵棚，尚非無據。
    3.況佐以被告丁○○當天係以14萬元受僱於乙○○前往拆除
      上開三合院、鐵棚之情，已如前述，茲以被告丁○○係單
      純之受僱人，與原告己○○並無任何利害或對立關係，衡
      情其主觀上應係認定上開三合院及鐵棚確係雇用人即被告
      乙○○所有，而非原告己○○所有，否則，其當不可能為
      了區區14萬元，即率將原告己○○之上開三合院及鐵棚予
      以拆除，而使自己陷於法律糾紛之窘境。由此益證被告丁○○基於受僱人之地位，承雇主即被告乙○○之命拆除之
      三合院及鐵棚，本院刑事庭及台灣高等法院刑事庭均同此
      認定，因而於被告丁○○被訴毀損刑事案件，為無罪之諭
      知。上開被告丁○○之拆除行為，倘果造成原告己○○權
      利受損之結果，係違背被告丁○○當時之本意，而難認其
      主觀上存有侵權行為之故意。
  (三)按侵權行為所發生之損害賠償請求權，以有故意或過失不
      法侵害他人權利為其成立要件，若其行為並無故意或過失
      ，即無賠償之可言，最高法院54年台上字第1523號著有判
      例可參。綜上各節，本件原告所有之系爭三合院及鐵棚，
      既有足以令被告丁○○信其屬雇用人即被告乙○○所有之
      正當理由，則被告丁○○承被告乙○○之命予以拆除，尚
      不得謂之有故意或過失。原告起訴請求被告丁○○應連帶
      負侵權行為損害賠償責任云云，即屬無據，不應准許。
八、按給付有確定期限者，債務人自期限屆滿時起，負遲延責任
    。給付無確定期限者，債務人於債權人得請求給付時，經其
    催告而未為給付，自受催告時起，負遲延責任。其經債權人
    起訴而送達訴狀，或依督促程序送達支付命令或為其他相類
    之行為者，與催告有同一之效力；民法第229條第1、2項分
    別定有明文。又遲延之債務，以支付金錢為標的者，債權人
    得請求依法定利率計算之遲延利息。但約定利率較高者，仍
    從其約定利率；而應付利息之債務，其利率未經約定，亦無
    法律可據者，週年利率為百分之5；亦為同法第233條第1項
    及第203條所明定。查本件原告等請求被告等應賠償前開金
    額並未定有給付期限，又本件追加書狀係於98年1月21日送
    達被告乙○○，有送達證書可稽（本院卷，第55頁）則原告
    等請求自追加書狀繕本送達翌日即98年1月21日起至清償日
    止按年百分之5計算之利息，並無不合。
九、綜上所述，原告本於侵權行為法律關係起訴請求被告乙○○
    給付495,800元，及自起訴狀繕本送達翌日即98年1月21日起
    ，按年息百分之5計算之利息，為有理由，應予准許；逾此
    部分之請求為無理由，應予駁回。
十、原告陳明願供擔保，聲請宣告假執行，經核其勝訴部份，合
    於法律之規定，爰酌定相當之擔保金額宣告之；其餘假執行
    之聲請，因訴之駁回而失所依附，不予准許。
十一、因本案事證已臻明確，兩造其餘主張陳述及所提之證據，
      均毋庸再予審酌，附此敘明。
十二、結論：本件原告之訴，為一部有理由，一部無理由，並依
      民事訴訟法第79條、第390條第2項，判決如主文。
中    華    民    國    99    年    4     月    7     日
                  民事第三庭    法  官  孫玉文
以上正本係照原本作成。
如對本判決上訴，須於判決送達後廿日內向本院提出上訴狀
中    華    民    國    99    年    4     月    7     日
                                書記官  蘇玟心

司法院資訊處製作；財團法人民間司法改革基金會備份。
